臺灣高等法院臺南分院刑事判決　100年度重上更(二)字第106號
上　訴　人　臺灣臺南地方法院檢察署檢察官
被　　　告　姚炳宏
上列上訴人因被告侵占案件，不服臺灣臺南地方法院95年度訴字
第944號中華民國96年5月29日第一審判決（起訴案號：臺灣臺南
地方法院檢察署95年度偵字第5732號），提起上訴，判決後，經
最高法院第二次發回更審，本院判決如下：
    主  文
原判決撤銷。
姚炳宏意圖為自己不法之所有，而侵占自己持有他人之物，處有
期徒刑拾月，減為有期徒刑伍月，如易科罰金，以銀元佰元即
新臺幣玖佰元折算壹日。
    事  實
一、姚炳宏於民國（下同）88年1月間擔任臺南市安平區石門國
    民小學（下稱石門國小）級任老師，兼任營養午餐秘書，石
    門國小於88年1月9日舉行學校暨社區聯合運動大會，校方依
    慣例寄發邀請函邀請各界參觀，而石門國小之營養午餐廠商
    ：明美水果行、璉昌食品股份有限公司（以下簡稱璉昌公司
    ）、周志忠、禾昌、淳蜂商行、三六青果等6家廠商依邀請
    函之目的分別捐款新臺幣（下同）3,000、1,200、1,000 、
    1,200、2,000、1,000元，合計9,400元（下稱系爭捐款）給
    學校購買獎品，獎勵優秀學生，姚炳宏因其擔任營養午餐秘
    書與營養午餐廠商較為熟悉，因此系爭捐款乃由姚炳宏代為
    收受或由校方人員收受轉交予姚炳宏，姚炳宏受委託而持有
    系爭捐款，卻未將系爭捐款交予權責人員辦理入庫程序，竟
    意圖為自己不法之所有，本於普通侵占之意思，於同年1月
    25日前某時，在該校，以變易持有為所有之意思，將系爭捐
    款私自侵占入己，於同年1月25日晚上，在臺南市安平區安
    億橋下某餐廳席開2桌，宴請同事。嗣經營養午餐廠商信輝
    果菜行負責人李瑞龍發現其所捐贈之2,000元未於校方徵信
    欄中列出並公告，乃向當時之校長曹源淙反應，經曹源淙查
    證後而發現上情。
二、案經曹源淙告發由臺灣臺南地方法院檢察署檢察官偵查起訴
    。
    理  由
壹、證據能力之認定：
    按被告以外之人於審判外之陳述，經當事人於審判程序同意
    作為證據，法院審酌該言詞陳述或書面陳述作成時之情況，
    認為適當者，亦得為證據。當事人、代理人或辯護人於法院
    調查證據時，知有第159條第1項不得為證據之情形，而未於
    言詞辯論終結前聲明異議，視為有前項之同意，刑事訴訟法
    第159條之5定有明文。查本件認定事實所引用之言詞及書面
    陳述證據，經本院於審理時提示後，檢察官及被告均表示無
    意見（見本院卷第27-32頁），迄於言詞辯論終結前亦未聲
    明異議（見本院卷第56-60頁），可認為同意作為證據，本
    院審酌該陳述證據之取得過程並無瑕疵，與本案待證事實間
    復具有相當之關聯性，以之為本案證據尚無不當，自得採為
    證據，先予敘明。
貳、實體方面：
一、訊據被告姚炳宏雖不否認於上開時、地將系爭捐款持之在安
    億橋下餐廳席開2桌宴請營養午餐工作小組人員之事實，惟
    矢口否認有侵占之犯行，辯稱：廠商所捐贈之系爭捐款係要
    給營養午餐工作小組使用，因營養午餐工作小組工作辛苦，
    伊為慰勞工作人員，於得到校長曹源淙同意，才辦理聚餐，
    並無不法意圖及侵占之故意云云。經查：
  (一)石門國小於88年1月9日舉行學校暨社區聯合運動大會，學校
    營養午餐廠商：明美水果行、璉昌公司、周志忠、禾昌、淳
    蜂商行、三六青果等分別捐贈3,000、1,200、1,000、1,200
    、2,000、1,000元，合計9,400元予石門國小，系爭捐款由
    當時兼任營養午餐秘書之被告所持有，被告並未將系爭捐款
    交予經辦人員入庫，而於同年1月25日晚上在臺南市安平區
    安億橋下某餐廳席開2桌宴請營養午餐工作人員等事實，業
    據被告坦承不諱，核與證人邵建榮（見他字卷(一)第74-78頁
    ，原審卷第214-218頁，上訴卷第194-199頁）、曾秀珠（他
    字卷(一)第76-78頁，原審卷第218-221頁，上訴卷第199-202
    頁）、劉秋玲（他字卷(二)第74-75頁）、周奇盈（原名周燕
    貞，原審卷第221-226頁）、邱榮芳（原審卷第226-230頁）
    等人之證述情節大致相符，並有石門國小88年1月9日運動會
    邀請函（他字卷(一)第10頁）、被告所書寫關於廠商捐贈明細
    及參與該次餐宴人員名單（他字卷(一)第12-13頁）、石門國
    小88年度校慶捐款入帳及核銷資料（他字卷(一)第43-66頁
    ）、石門國小94年3月10日南平石總字第09400005930號函暨
    附件校慶運動會及廚工相關資料等在卷可稽（他字卷(一)第
    112-149頁），此部分之事實，堪予認定。
  (二)證人邵建榮於偵查中證稱：「我根據邀請函的目的捐贈禮金
    ，告發狀證三捐贈證明是我的筆跡」等語（見他字卷(一)第76
    頁），其於原審亦證稱：「一般來說，石門國小有寄邀請函
    ，例如運動大會或畢業典禮，我們會主動拿禮品或現金捐給
    學校，88年石門國小運動大會，我是收到邀請函後，主動拿
    現金捐給學校」等語（見原審卷第214-216頁）；另證人曾
    秀珠於偵查中證稱：「他們會告訴我們辦運動會的名義，到
    底是否買禮品我們不會過問，告發狀證三捐贈證明是我的筆
    跡」等語（見他字卷(一)第77頁），於本院上訴審亦證稱：「
    （當時你捐錢的目的是什麼？）當時應該是運動會的活動」
    等語明確（見上訴卷第200頁）。當中即已指明其等依邀請
    函之目的或係為學校運動會活動之用而捐款；又明美水果行
    負責人翁慶章、璉昌公司代表人曾秀珠、淳蜂商行負責人邵
    建榮等人於88年2月11日所簽署之捐款證明已記載「茲因貴
    校於88年元月9日舉行校慶暨運動大運，特捐贈禮金給貴校
    學生，購買獎品，以資鼓勵優秀學生，確實無誤」等語，有
    該捐贈證明在卷可稽（見他字卷(一)第15頁），而該捐款證明
    確係由曾擔任消防員之翁慶章所草擬，並由邵建榮等人所簽
    署之情，亦經證人曹源淙證述明確（見本院卷第53頁），是
    依證人邵建榮、曾秀珠上開證詞，佐以證人邵建榮等人所簽
    署之捐款證明，相互勾稽，足可認定證人邵建榮等人確係為
    學校運動大會而為捐款，已無疑義。
  (三)證人邵建榮、曾秀珠嗣雖於法院審理中證稱：「並未特定捐
    贈目的」、「無法過問用於何處，也沒此權限指定特定用途
    」等語（見原審卷第216頁、第219頁、上訴卷第196頁、第
    199-200頁），然此與其等於偵查中所述係依邀請函的目的
    而為捐款之情形不盡相同，又證人邵建榮於原審係證稱：一
    般來說，伊收到石門國小寄發之邀請函，例如運動大會或畢
    業典禮後，會主動拿禮品或現金捐給學校，印象中本件是收
    到邀請函才捐款的，伊向來在捐款給學校時，不會特定捐款
    目的，反正就是捐給學校，捐款時會問學校應該要將捐款交
    給何人後再交予該人；就是要捐給學校，至於如何使用，伊
    等無法過問，也不知道等語（見原審卷第214-216頁），證
    人曾秀珠於原審證稱：只要跟學校有往來，是只捐給學校，
    且會要求學校給收據，捐款會由司機或業務送到學校，印象
    中捐款只會寫某個學校，單位不會書寫等語（見原審卷第
    219-221頁），可知證人邵建榮、曾秀珠始終強調捐款係要
    捐給學校，並無特別指定捐給營養午餐委員會，則其等捐贈
    之意，當非專供學校營養午餐工作人員之用至明。
  (四)又本件證人邵建榮，曾秀珠等人係因收到學校之運動會邀請
    函，才有捐款之舉，復就該邀請函內容節目程序表觀之，該
    活動皆為學生體育競賽活動，而其捐款時間又係在運動會期
    間，由此觀之，其等捐款之真意，當係要向學校表示共襄盛
    舉之意，則衡諸一般經驗法則，其等對於捐贈款項之用途，
    自係要學校使用於運動會之相關事宜才是，此觀之證人曾秀
    珠於本院上訴審所稱：「當時捐錢的目的，應該是運動會的
    活動」等語即明，由此觀之，證人邵建榮、曾秀珠雖稱：「
    並未特定捐贈目的」、「無法過問用於何處，也沒此權限指
    定特定用途」等語，顯係礙於情面或信任校方會善用捐款，
    而不願具體指定其用途或過問捐款使用狀況，然其既係依邀
    請函目的而捐款，解釋上，其等之內心真意確係存有此項目
    的，否則無法解釋何以其等均在運動會期間捐贈系爭款項，
    準此，殊難因廠商於捐款時未明確指明用途，即謂其等並未
    特定捐贈之目的，而可隨意挪作他用。
  (五)又石門國小營養午餐廠商李瑞龍於該校運動會時亦有捐贈現
    金予校方之情，已據證人李瑞龍於偵查中證述明確（見他字
    卷(一)第179-180頁），而其所捐贈之2,000元亦已入帳之事實
    ，此有存根、明細分類帳及便箋各一份可稽（見原審卷第
    243-245頁），何以同樣之營養午餐廠商李瑞龍所捐贈者必
    須入帳，而證人邵建榮等人所捐贈之系爭款項卻認係給營養
    午餐廚房（工作小組）之用而不必入帳？此顯然無法自圓其
    說。綜合上開所述各點，證人邵建榮、曾秀珠等人於捐款當
    時雖未指明具體用途，然其既係因學校寄發之運動會邀請函
    而捐款，並參以其等所書寫之上開捐款證明內容，復佐以同
    為營養午餐廠商之李瑞龍所捐贈之款項亦有入帳等情，益見
    其等之捐款係作為學校運動會相關事宜之用，要無疑義。
  (六)被告雖辯稱：伊係得到校長曹源淙同意後才辦理聚餐云云，
    並舉出證人邱芳榮、周燕貞等人之證詞為據。然查，證人邱
    榮芳及周燕貞雖證稱：當天在安億橋宴會時，大家都在等校
    長曹源淙開桌，並在問為何校長曹源淙還沒有到云云（見原
    審卷第225頁、第227頁）。然證人邱芳榮、周燕貞等人證述
    內容係大家都在等校長而已，並不能據此認定校長曹源淙有
    同意被告將系爭捐款用以餐宴之事實，且被告亦承認：「我
    有告訴他們（即邱芳榮、周燕貞等）校長會來，校長曹源淙
    有無告訴他們，我不知道」等語在卷（見本院卷第39頁），
    可見證人邱芳榮、周燕貞等人上開證稱校長曹源淙要來參加
    餐宴之訊息，顯然係聽聞於被告，而非其等親身聽自曹源淙
    本人，自難以此傳聞訊息即認為上開餐宴已得校長曹源淙之
    同意；再者，依證人曹源淙所提出之臺南市政府80年11月23
    日（80）南市主三字第96067號函所屬各國民中小學之說明
    二所載：「依據台灣省政府56年3月28日府財三字第81820號
    令規定縣市立各國民中小學所收之一切款項均為公款，除課
    業費及樂捐等依法應納入預算處理者外，其餘代收代辦等款
    一律應比照公庫法規定辦理。」等語（見上訴卷第24頁），
    則石門國小收受之捐贈款，均為上開「所收之一切款項」所
    規範，屬於公款，即均應納入預算處理，至為明顯。是以，
    本件被告辦理聚餐，必然支用學校款項，依一般作業程序，
    當然須以簽呈報准後方可執行，豈有私下以口頭請示之方式
    為之？徵之被告於87年10月份及11月份為營養午餐工作小組
    申請加班費事宜，均係以簽呈方式為之，而校長曹源淙於該
    申請簽呈批示為：(一)應會總務、人事、會計並依會計程序辦
    理。(二)申請加班費，應依規定，按事實辦理等語，此有該2
    次簽呈在卷可稽（見他字卷(一)第27-31頁），可見校長曹源
    淙及被告對於校方經費動支情形，並無不暸解之情形，因此
    校長曹源淙自不可能單憑被告口頭之報告即准許其動用系爭
    捐款辦理餐宴之情；況校長曹源淙若同意被告挪用系爭款項
    ，其本身即屬侵占之共犯，豈會深入查證並提出告發使自身
    陷於不利之狀態？因此被告辯稱已得校長曹源淙之同意云云
    ，自非可採。
  (七)被告又辯稱：證人曹源淙原審時已證稱其當時有接到伊之電
    話，且曹源淙作證時已承認忘記餐宴這件事，可見伊確有得
    到校長曹源淙之同意云云（見本院卷第39頁）。然此為證人
    曹源淙所否認，又依原審筆錄所示，證人曹源淙係證述「我
    沒有接到電話，即使我接到電話，也不代表內容即是請示我
    本件宴會；我沒有答應要聚餐」等語，有該次筆錄可稽（見
    原審卷第176頁），足見被告指稱證人曹源淙於原審時已承
    認忘記該餐宴之事實，可證明已得到校長曹源淙之同意云云
    ，核與卷證資料不符，亦非可採。
  (八)被告復辯稱：該餐宴費用係向會計拿的云云（見他字卷(一)第
    157頁）。然學校機關之金錢係由出納單位所掌管之情，業
    據證人曹源淙證述屬實（見他字卷(一)第157頁），是被告顯
    不可能由會計單位取得該筆款項，何況若係按正常程序取得
    該筆款項，必要有以單據經核銷程序辦理，然本件查並無經
    核銷程序辦理之情，業據證人曹源淙證述明確，且為被告所
    不否認之事實，是被告辯稱係經由會計單位支出該餐宴款項
    云云，殊無足取。
  (九)被告又指稱校長曹源淙因其校長職務遭更換一事，已對伊有
    嫌隙，其所述憑信性已有疑義，其所述亦諸多不實，與其餘
    證人所為情節完全不合，況伊若有不法何以其未立即移送偵
    辦，卻事隔多年後始提出告發，足見證人曹源淙係事後挾怨
    報復云云。惟證人曹源淙關於校務方面雖與被告有歧見，但
    難以此認其有捏造事實誣指或偽證之動機，蓋誣告或偽證之
    刑責至重，證人曹源淙係教職人員，若涉有偽證或誣告之重
    罪，關係其日後能否繼續擔任教職，是以，其實無必要甘冒
    此重罪而為誣告或偽證之必要，被告所指證人曹源淙係挾怨
    報復云云，自屬無據；又證人曹源淙雖事後才告發，然其證
    稱：「是希望他能改善」等語（見本院卷第55頁反面），亦
    即其希望被告能認錯並主動繳回系爭捐款，然被告始終未將
    該捐款交回，亦為被告所是認，據此，證人曹源淙始提出告
    發，並不違反常理。至證人曹源淙指稱：(一)廠商說捐款是被
    告拿邀請函向廠商要的、趙玉璞及邱榮芳根本沒有實際參與
    營養午餐之工作。(二)當時被告是提出簽呈共計3張，伊在簽
    呈中批示系爭捐款係公款，應交由出納吳惠子依規定辦理。
    (三)伊另提出信輝果菜行負責人李瑞龍之名片一張（見他字卷
    (一)第16頁），並指出李瑞龍係第一個出來反映檢舉本案之廠
    商等語（見原審卷第178頁）。經查：(一)本件被告將營養午
    餐廠商之捐款加以挪用，已如上述，則證人曹源琮即有合理
    懷疑係被告持邀請函向廠商募款之情；又趙玉璞及邱榮芳雖
    係營養午餐人員，但其等均從事行政工作，與事實上從事勞
    務之5名廚工之工作量與辛苦程度尚有差別，若要以餐宴慰
    勞工作人員，該等廚工最有資格參與，為何只邀請1名廚工
    參加？是證人曹源淙以擔任行政事務之人與實際從事勞務之
    廚工相對照之下，主觀上乃認為趙玉璞及邱榮芳僅從事行政
    工作，而未實際從事營養午餐工作之情，難認有何虛偽不實
    之情。(二)被告當時係提出簽呈1張附加廠商捐款名單及餐宴
    人員名單台1份（即原證二，見他字卷(一)第12-13頁），已據
    證人曹源淙證述屬實，而行政機關上簽由單立主管批示後，
    通常會將簽呈退回之情，是證人曹源淙證稱其批示後將該簽
    呈退回被告，而將廠商捐款及餐宴人員名單影印留存，難認
    其此作法有何違反常規之情形。(三)證人即營養午餐廠商信輝
    果菜行負責人李瑞龍於偵查中證稱：「我記得運動會當時我
    有捐贈，但公告上沒有我的名字」等語（見他字卷(一)第179
    頁），故證人曹源淙證稱因李瑞龍係第一位出來檢舉本案，
    並非毫無根據；至原審法院向石門國小調取相關資料，審核
    後發見信輝果菜行確實有捐款2,000元，並已入帳之事實，
    此應係證人曹源淙疏未查閱相關帳戶資料所致，難認其有惡
    意誣指之情形。綜上，證人曹源淙所指上開(一)(二)(三)之事實，
    雖部分或有誇大之情，但大致上仍認並未違反常情，亦無證
    據可認，難認係出於惡意不實之指證，是被告辯稱：證人曹
    源淙上開所指均有所不實，可見其係事後挾怨報復云云，亦
    無可取。
  (十)查石門國小歷年來接受外界之各項捐款（含運動會捐助款）
    ，均有依照會計事務之處理程序、制度及法規，將捐贈款繳
    交公庫（即臺灣銀行石門國小保管金帳戶），有石門國小明
    細分類帳、收入憑證黏貼單、台灣銀行代理公庫送款回單、
    支出收據等在卷可稽（見原審卷第35-56頁）。而各機關及
    學校，任何經費之動支，不論金額大小，均須依會計制度作
    業規定之程序，逐級審查後，由首長核章辦理，且會計人員
    須逐筆記載明細，並製作傳票，核實動支公款，此為全國各
    機關及學校所應遵循，並接受審計單位之監督及考核，其所
    以如此週詳之規範，其目的在公款使用上有一定之準則與節
    制，避免因個人因素而濫用公款，造成機關或學校之損失，
    進而影響國家預算之執行效果。被告擔任教師10餘年，係受
    過高等教育之知識份子，又兼任營養午餐之秘書，理應知之
    甚詳。又據證人曹源淙於原審證稱：伊多次在學校的營繕工
    程小組會議中提出，上級規定凡是各界捐贈學校的款項都應
    列入校會計系統，學校的行政人員及老師都應知道有這樣的
    規定，且凡是外界捐入學校的款項都有一定的流程，首先經
    過學校技工，他會開立臨時收據及簡易感謝狀給捐款者，技
    工再將所有捐贈款繳交出納，由出納將這些款項繳入臺灣銀
    行公款，凡是要動用這些款項須依規定申請核銷。往年，石
    門國小收受廠商或家長的捐贈，都會依照此流程辦理等語明
    確（見原審卷第167-168頁），再稽諸本件案發前3個月即87
    年10月3日，石門國小召開之87學年度營繕工程小組工作會
    議時，校長曹源淙於會中仍再三要求、強調學校經費之收支
    ，應依會計制度之規定辦理，該次會議被告亦有出席，此有
    該次會議紀錄可考（見他字卷(一)第18-21頁），益證被告明
    知系爭捐款係屬公款，不得挪作他用，灼然甚明。本件證人
    邵建榮、曾秀珠雖未具體指明捐款用途，然其等既依邀請函
    目的而為捐款，當然係要捐給學校作為運動會之使用，已如
    上述，則被告於收受其等捐款後自應依照上述之流程，將該
    捐款繳交出納並列入學校會計系統才是，竟置我國會計制度
    及相關法規於不顧，未依法繳交公庫，又於使用系爭捐款時
    ，亦未依法定之會計流程辦理動支及核銷手續，而私自挪用
    作為員工聚餐之用，其諉稱無不法所有之意圖云云，自非可
    採。
  (十一)綜合上述，被告既知其未依正常程序報繳廠商捐款，在主觀
    上即應認其已有不法所有意圖，又擅將廠商捐給學校之款項
    ，私自挪用於餐宴，其行為與侵占要件即屬相當，被告上開
    所辯各節，均為圖卸之詞，不足採信，本件事證明確，被告
    犯行應可認定。
二、論罪方面
  (一)按行為後法律有變更者，適用行為時之法律。但行為後之法
    律有利於行為人者，適用最有利於行為人之法律，刑法第2
    條第1項定有明文。查本件被告行為後，刑法業已於94年2月
    2日修正公布，並自95年7月1日施行。刑法施行法亦於95年6
    月14日由總統公布，於95年7月1日施行。修正後之刑法第2
    條第1項規定，係規範行為後法律變更所生新舊法律比較適
    用之準據法，於刑法修正施行後，自應適用修正後刑法第2
    條第1項之規定為「從舊從輕」之比較。而於比較時，則應
    併就罪刑有關之共犯、未遂犯、想像競合犯、牽連犯、連續
    犯、結合犯，以及累犯加重、自首減輕暨其他法定加減原因
    （如身分加減）與加減比例等一切情形，本於統一性及整體
    性原則，綜其全部罪刑之結果而為比較（最高法院95年5月2
    3日刑事庭第8次會議決議參照）。本件所涉法律變更部分，
    玆比較如下：
  1.刑法第335條第1項普通侵占罪之法定刑「罰金」部分，修正
    後刑法第33條第5款規定:「罰金，新臺幣1,000元以上，以
    百元計算之。」，而修正前之刑法同條款則規定：「罰金：
    1元以上」（按依罰金罰鍰提高標準條例第1條規定提高10倍
    ，則罰金為銀元10元以上，即新臺幣30元以上）。故依修正
    後之規定，刑法第335條第1項之法定刑罰金部分，其下限已
    經提高，經新舊法比較結果，以修正前之舊法對被告較為有
    利。
  2.刑法第41條第1項前段關於易科罰金之規定，業經修正為：
    「犯最重本刑為5年以下有期徒刑以下之刑之罪，而受6個月
    以下有期徒刑或拘役之宣告者，得以新臺幣1,000元、2,000
    元或3,000元折算1日，易科罰金」。而修正前之舊法規定：
    「犯最重本刑為5年以下有期徒刑以下之刑之罪，而受6個月
    以下有期徒刑或拘役之宣告，因身體、教育、職業、家庭之
    關係或其他正當事由，執行顯有困難者，得以1元以上3元以
    下折算1日，易科罰金」；且修正前罰金罰鍰提高標準條例
    第2條前段（現已刪除）規定，就其原定數額提高為100倍折
    算1日，則被告行為時之易科罰金折算標準，應以銀元300
    元折算1日，經折算為新臺幣後，應以新臺幣900元折算為1
    日。且依最高法院95年第8次刑事庭會議決議三(二)：易科罰
    金之折算標準及期限，新法施行後，應依新法第2條第1項之
    規定，適用最有利於行為人之法律；則比較修正前後之易科
    罰金折算標準結果，應以95年7月1日修正公布施行前之規定
    ，較有利於被告。故本件應依刑法第2條第1項前段，適用修
    正前刑法第41條第1項前段規定，定其折算標準，而並諭知
    如易科罰金以銀元300元即新臺幣900元折算1日。
  3.經綜合比較新舊刑法之規定後，修正後之刑法規定並未有利
    於被告，依刑法第2條第1項前段規定，仍應適用被告行為時
    即修正前之刑法規定處斷。
  (二)查被告於校方運動會期間接受委託而持有系爭捐款，竟未將
    之交予事務人員辦理入庫程序，反而變易持有為所有之意思
    將之侵占入已，挪作他用，核其侵占行為，係犯刑法第335
    條第1項之普通侵占罪。公訴人認被告所為，係犯刑法第336
    條第1項之侵占公務所持有之物罪云云。惟按刑法第336條第
    1 項之侵占公務所持有之物罪，須以具有公務員身分，且本
    其職務關係而持有為成立要件（最高法院49年台上字第589
    號判例意旨參照）。查被告行為時係石門國小之級任老師，
    兼任營養午餐秘書，於該次運動會活動期間指導學生參加運
    動會比賽及校園整潔工作，其持有系爭捐款與其營養午餐秘
    書之職務無關之情，已據證人曹源淙於本院證述屬實（見本
    院卷第54頁），又被告並非校方事務人員（如出納、會計等
    ），不負責執行捐款之實際使用狀況（檢察官上訴理由亦同
    此認定，見100年度台上字第3660號卷第6頁），因此其持有
    之系爭捐款亦與級任老師所從事帶班教學之職務無涉，故其
    顯非基於公務上之關係而持有系爭捐款無誤，自難論以侵占
    公務所持有之物罪，本件公訴人所引應適用之法條，容有未
    洽，惟二者之社會基本事實仍屬相同，爰變更起訴法條。
三、原審以被告犯罪事實不能證明而為其無罪之諭知，自有未洽
    ，檢察官提起上訴指摘原判決不當，非無理由，則原判決即
    屬無可維持，自應由本院加以撤銷改判。爰審酌被告素行、
    僅為貪圖口腹之慾而犯罪、以不正常方式挪用捐款破壞會計
    制度，傷害捐贈者之感情，進而影響學生權益，惟所侵占金
    額僅9,400元，數額不多，然其否認犯罪又拒將系爭捐款歸
    還校方，態度尚非良好，並斟酌其教育程度、生活狀況、身
    為教師卻不能為學生之表率及與告發人及原學校關係等一切
    情狀，量處有期徒刑10月。又被告犯罪後，中華民國96年罪
    犯減刑條例業於96年6月15日修正公布，並於96年7月16日起
    施行，而被告上開犯罪時點，係在96年4月24日之前，且所
    犯之罪核與該條例第2條第1項之規定相符，復無同條例第3
    條限制減刑之除外情事存在，爰依同條例第2條第1項第3款
    規定，減其上開宣告刑期2分之1。並依修正前刑法第41條第
    1項前段規定，就其減得之刑，諭知易科罰金之折算標準。
據上論斷，應依刑事訴訟法第369條第1項前段、第364條、第300
條、第299條第1項前段，刑法第2條第1項前段，修正前刑法第
335條第1項、第41條第1項前段，刑法施行法第1條之1，中華民
國96年罪犯減刑條例第2條第1項第3款、第7條、第9條，判決如
主文。
本案經檢察官黃朝貴到庭執行職務。
中    華    民    國   100    年    11    月    24    日
                  刑事第五庭    審判長法  官  楊明章
                                      法  官  趙文淵
                                      法  官  黃國永
以上正本證明與原本無異。
檢察官如不服本判決應於收受本判決後10日內向本院提出上訴書
，其未敘述上訴理由者並得於提起上訴後10日內向本院補提理由
書。
被告不得上訴。
                                      書記官  陳淑貞
中    華    民    國   100    年    11    月    24    日
附錄法條：
中華民國刑法第335條第1項：
意圖為自己或第三人不法之所有，而侵占自己持有他人之物者，
處 5 年以下有期徒刑、拘役或科或併科 1 千元以下罰金。